臺灣高等法院刑事判決
108年度上訴字第2314號
上  訴  人  
即  被  告  葉威志




選任辯護人  黃煊棠律師（法扶律師)            
上列上訴人因違反毒品危害防制條例等案件，不服臺灣桃園地方
法院107年度訴字第691號，中華民國108年4月17日第一審判決（
起訴案號：臺灣桃園地方檢察署106年度偵字第21509號），提起
上訴，本院判決如下：
    主  文
原判決關於葉威志犯如附表編號1、2所示之罪部分暨定應執行刑
部分，均撤銷。
葉威志犯如附表編號1、2所示之罪，各處如附表編號1、2「主文
」欄所示之刑及沒收。
其他上訴駁回。
葉威志第二項撤銷改判部分所處有期徒刑，與前項上訴駁回部分
所處有期徒刑，應執行有期徒刑拾伍年拾月。
    事  實
一、葉威志明知海洛因、甲基安非他命係毒品危害防制條例第2 
    條第2項第1、2款所列之第一、二級毒品，甲基安非他命亦
    係經公告屬藥事法第22條第1項第1款所列之禁藥，未經許可
    ，不得持有、轉讓及販賣，竟分別為下列犯行：
  ㈠基於轉讓禁藥即第二級毒品甲基安非他命之犯意，於附表編
    號1所示時間、地點，以行動電話之臉書即時通訊軟體作為
    聯繫之用（葉威志臉書暱稱「平凡」），以新臺幣（下同）
    2,500元原價轉讓甲基安非他命3包（共約3公克）予謝佩純1
    次（犯罪事實詳如附表編號1所載）。
  ㈡基於轉讓禁藥即第二級毒品甲基安非他命，及意圖營利販賣
    第一級毒品海洛因之犯意，於附表編號2所示時間、地點，
    以行動電話之臉書即時通訊軟體作為聯繫之用，以3,000元
    原價轉讓甲基安非他命4包（共約4公克）予謝佩純、王致泓
    夫妻1次（惟尚未取得3,000元），及以3,000元價格販賣海
    洛因1包（約0.45公克）予許佳怡1次而牟利（犯罪事實詳如
    附表編號2所載）。
  ㈢基於轉讓禁藥即第二級毒品甲基安非他命之犯意，於附表編
    號3所示時間、地點，無償轉讓數量不詳之少量甲基安非他
    命予謝佩純1次（犯罪事實詳如附表編號3所載）。
    嗣經王致泓於106年7月29日向警舉發葉威志，並提出其妻謝
    佩純與葉威志間之臉書即時通訊軟體內容截圖為佐證，經警
    循線查悉上情。
二、案經桃園市政府警察局蘆竹分局移送臺灣桃園地方檢察署檢
    察官偵查起訴。
    理  由
一、證據能力部分：
    本判決下列認定犯罪事實所憑被告以外之人於審判外所為之
    陳述（含書面供述），檢察官、被告及其辯護人均不爭執 
    證據能力（本院卷第79至81、172至175頁），本院審酌本案
    證據資料作成時之情況，核無違法取證或其他瑕疵，證據力
    亦無明顯過低之情形，且與待證事實具有關連性，認為以之
    作為證據為適當，依刑事訴訟法第159 條之5規定，自均得
    作為證據。至非供述證據部分，檢察官、被告及其辯護人亦
    均不爭執證據能力，且均查無違反法定程序取得之情形，自
    亦有證據能力。
二、認定犯罪事實所憑之證據及理由：
  ㈠事實欄一㈠部分：
    ⒈上揭事實欄一㈠之犯罪事實，業據被告坦承不諱，且經證人
      謝佩純於警詢、偵查、原審及本院審理時證述在卷（偵卷
      第28至29頁、第165頁反面至第166頁，原審卷第125至130
      頁，本院卷第124至130頁），並有臉書即時通訊軟體內容
      截圖附卷可稽（偵卷第60至62頁），被告前開自白核與事
      實相符，堪以採信，事證明確，其犯行堪以認定。
    ⒉起訴書關於被告交付甲基安非他命予謝佩純之時間，雖記
      載為「106年6月14日晚間11時48分許，謝佩純以臉書即時
      通訊軟體與被告聯繫後約30分鐘」，但被告當時與謝佩純
      以臉書即時通訊軟體聯絡之時間，其實是在「106年6月14
      日晚上11時40分許至翌（15）日凌晨1時12分許」，此有
      上開卷附臉書即時通訊軟體內容截圖可考，故應認被告交
      付甲基安非他命予謝佩純之時間，是在上開聯繫後約30分
      鐘。而本院前開認定，與起訴書記載之起訴事實，應仍具
      事實之同一性，且被告對此事實亦不爭執（本院卷第76頁
      ），故本院前開認定並不影響被告之攻擊防禦權。又，起
      訴書關於被告向謝佩純收取款項之金額，雖記載為「3,50
      0元」，但查，被告就此係稱：我在106年6月14日早上給
      謝佩純1包1公克，跟她拿1,000元，當天晚上（翌日凌晨
      ）給她3包是3公克，再跟她拿2,500元，加起來3,500元等
      語（本院卷第78、179頁），徵諸證人謝佩純於原審證稱
      ：我於106年6月14日晚上是向被告買安非他命，當時被告
      給我3個即3公克，價錢的話是白天時我有去找他，就已經
      有先拿1克，我只先拿1,000元給他而已，我說晚上我再跟
      他拿，那時候他說要算我2,500元。在晚上的時候，我記
      得是拿2,500元還是多少給被告我忘記了，因為事情真的
      很久了等語（原審卷第125頁反面、第127頁反面），以及
      卷附臉書即時通訊軟體內容截圖中謝佩純當晚曾向被告稱
      「你今天跟我說2500」、「我載（按：應為『再』之誤）給
      你2500」等語（偵卷第60頁），可見針對起訴書所指被告
      於106年6月15日凌晨之交易毒品數量「3包甲基安非他命
      」，被告稱其向謝佩純取得之金額為2,500元乙節，當非
      無稽。是起訴書指被告當時交易3包甲基安非他命之金額
      為「3,500元」，應屬有誤。
    ⒊按轉讓（有償或無償）或販賣毒品，均有持有及交付毒品
      之行為，其構成要件有相當之共同性，僅因有無營利之意
      圖，而異其法律上之判斷，如起訴事實中被告之行為已屬
      特定，並無發生混淆或誤認之虞時，兩者之基本事實即屬
      相同，故檢察官依販賣毒品罪或轉讓毒品罪起訴，法院自
      得在不影響基本事實同一之基礎下，變更檢察官所引應適
      用之法條，改依轉讓毒品（禁藥）罪或販賣毒品罪論處（
      最高法院100年度台上字第4920號判決意旨參照）。公訴
      意旨雖認被告此部分所為係犯毒品危害防制條例第4條第2
      項之販賣第二級毒品罪，惟被告否認有何販賣甲基安非他
      命營利之意圖，辯稱：謝佩純只是單純找伊幫她拿安非他
      命，伊並沒有從中賺取差價或吃的部分等語。經查，被告
      與謝佩純於106年6月14日晚上11時40分許至翌（15）日凌
      晨1時12分許以臉書即時通訊軟體聯絡內容中，被告曾向
      謝佩純表示「500我自己吸收」（偵卷第62頁），於此情
      況下，被告交付甲基安非他命3包（共約3公克）予謝佩純
      ，並向謝佩純收取2,500元，其有無從中營利，非無疑問
      。再參以證人謝佩純於原審證稱：我於106年6月14日白天
      去新屋那邊找被告，被告先給我1克，我先拿1,000元給被
      告。因為我身上只有1,000元，我要拿4個，我叫被告先讓
      我欠，他說沒辦法，我就先跟他拿1個，問他可不可以算
      我1,000元，因為他1個是1,500元等語（原審卷第127頁反
      面），則不論1個（1公克）的價格是1,000元或1,500元，
      以此計算，被告交付甲基安非他命3包（共約3公克）予謝
      佩純，而收取2,500元，有無從中牟利，更屬有疑。此外
      ，卷內復無積極證據足以證明被告確有以此營利之意圖，
      此部分既然被告是否藉此牟利，猶有合理懷疑，即難遽認
      被告犯販賣第二級毒品罪。應認被告所為，係如其前開自
      白之以2,500元原價轉讓甲基安非他命3包（共約3公克）
      予謝佩純，併此敘明。
  ㈡事實欄一㈡部分：
    被告坦承有以3,000元之價格原價轉讓甲基安非他命之犯罪
    事實，又訊據被告固供承有於上揭時地交付1包約0.45公克
    之海洛因予王致泓、由王致泓將之交付許佳怡、嗣其再向許
    佳怡收取3,000元之事實，惟矢口否認有何販賣第一級毒品
    海洛因之犯行，辯稱：伊沒有想要販賣海洛因給許佳怡的意
    思，伊是幫許佳怡拿海洛因，並沒有從中賺取差價或吃的部
    分云云。經查：
    ⒈被告於附表編號2所示時間，以行動電話之臉書即時通訊軟
      體與謝佩純聯繫，約定由謝佩純以3,000元之價格向被告
      取得甲基安非他命，且謝佩純之友人即綽號「古錐」之許
      佳怡將以3,000元之價格向被告取得海洛因。嗣被告即在
      桃園市新屋區「私立清華高中」附近與謝佩純指派前去之
      王致泓（謝佩純之夫）見面，見面後，被告將甲基安非他
      命4包（共約4公克）交付王致泓，惟王致泓尚未給付甲基
      安非他命之價金3,000元，旋被告搭乘王致泓駕駛之自用
      小客車前往許佳怡居住之桃園市大園區，已將海洛因1包
      （約0.45公克）交給許佳怡，許佳怡嗣於同日上午10時許
      ，在桃園市大園區中華路之某萊爾富超商將3,000元當面
      交付被告等事實，業據被告坦認在卷，且經證人謝佩純於
      警詢、偵查、原審及本院審理時（偵卷第30至32、第165
      頁反面至第166頁，原審卷第125至130頁，本院卷第124至
      130頁）、證人王致泓於警詢、偵查中（偵卷第18頁反面
      至第19頁、第166頁）、證人許佳怡於警詢、偵查、原審
      及本院審理時證述明確（偵卷第42至43頁、第124頁反面
      ，原審卷第137至139頁，本院卷第131至133頁），復有臉
      書即時通訊軟體內容截圖在卷可參（偵卷第65至68頁），
      以上事實堪以認定。
    ⒉關於甲基安非他命部分：
      ⑴觀諸上開臉書即時通訊軟體內容截圖中，謝佩純有向被
        告稱「等等先拿300借我老公」、「我等等會先拿33000
        」、「3300」等語（偵卷第66頁），在在足徵被告前開
        自白係與事實相符，堪以採信，事證明確，其轉讓價值
        3,000元之禁藥甲基安非他命之犯行堪以認定。
      ⑵公訴意旨雖認被告此部分所為係犯毒品危害防制條例第4
        條第2項之販賣第二級毒品罪，惟被告否認有何販賣甲
        基安非他命營利之意圖，辯稱：謝佩純只是單純找伊幫
        她拿安非他命，伊並沒有從中賺取差價或吃的部分等語
        。經查，證人謝佩純就事實欄一㈠部分於原審證稱：我
        於106年6月14日白天去新屋那邊找被告，…我要拿4個，
        我叫被告先讓我欠，他說沒辦法，我就先跟他拿1個，
        問他可不可以算我1,000元，因為他1個是1,500元等語
        （原審卷第127頁反面），業如前述。如以1個（1公克
        ）價格1,000元或1,500元計算，則就被告於106年6月20
        日所交付之甲基安非他命4包（共約4公克），以雙方約
        明之價格3,000元來看，被告有無就此牟利，並非無疑
        。況且，被告曾在3天前無償轉讓少量甲基安非他命予
        謝佩純（即事實欄一㈢之事實），可徵其與謝佩純具一
        定交情，此外，卷內復無積極證據足以證明被告確有以
        此牟利之意圖，此部分既然有疑，應難遽認被告犯販賣
        第二級毒品罪。應認被告所為，係如其前開自白之以3,
        000元原價轉讓甲基安非他命4包（共約4公克）予謝佩
        純、王致泓夫妻。又，此部分之3,000元，王致泓於106
        年6月20日當時尚未給付被告，被告並未取得此3,000元
        ，此據證人謝佩純及被告一致陳明在卷（本院卷第128
        、179頁），故被告就此部分尚未取得犯罪所得，併此
        敘明。
    ⒊關於海洛因部分：
      ⑴觀諸卷附臉書即時通訊軟體內容截圖中，謝佩純有向被
        告稱「你女生要算我3000喔」、「這樣我賺什麼？」、
        「刑期喔」、「快一點」、「不要再那拖時間」、「勾
        錐在提」等語（偵卷第66至67頁），且證人謝佩純於偵
        審中已明確證稱：「女生」是指海洛因（偵卷第31頁，
        原審卷第128頁反面），被告也坦承上開臉書內容是謝
        佩純的朋友要海洛因（本院卷第178頁），足見被告與
        謝佩純於106年6月20日凌晨以臉書即時通訊軟體聯繫過
        程中，已約定謝佩純之友人即綽號「古錐」之許佳怡將
        以3,000元之價格向被告取得海洛因。
      ⑵就被告交付該包海洛因（約0.45公克）予許佳怡之方式
        ，證人許佳怡於原審及本院雖稱：是謝佩純的老公王致
        泓開車到我家，載我去桃園市大園區中華路的萊爾富超
        商找被告，是被告本人拿海洛因給我的等語（原審卷第
        138頁反面至第139頁，本院卷第131至132頁），然被告
        則是堅稱：王致泓和我在清華高中碰面的時候，他跟我
        說要先把海洛因拿給許佳怡之後，才有辦法把3,000元
        給我，我當下信不過他，我就跟著王致泓一起去大園，
        到大園某家萊爾富的時候，他叫我下車，他先把海洛因
        拿給許佳怡，他跟我說等一下才會把錢拿給我，我在萊
        爾富等了1 個多小時，人都沒來，後來王致泓來找我說
        海洛因被許佳怡用掉了，並說許佳怡10點多才會拿錢給
        我等語（本院卷第78至79、133、178頁）。就交付海洛
        因之方式此點，觀諸證人許佳怡於警詢時係稱其係先拿
        到毒品後，再與被告見面，當面交錢給被告等語（偵卷
        第43至44頁），以及證人王致泓於警詢時證稱：我老婆
        叫我到新屋找暱稱「平凡」（按：即被告）拿安非他命
        、海洛因，後來約在清華高中見面，然後他就跟我回大
        園，我先把他放在路邊，我自己再將毒品轉交給綽號「
        古錐」的女性朋友，到早上10點多的時候，由「古錐」
        拿錢給「平凡」等語（偵卷第19頁），且檢察官於原審
        提出之補充理由書亦認是由王致泓將海洛因1包交與許
        佳怡（原審卷第84頁），故應認該包海洛因是由被告交
        給代許佳怡向其購毒的王致泓後，再由王致泓在桃園市
        大園區某不詳地區交付許佳怡。再者，就被告收取之金
        額部分，起訴書雖記載金額為「3,500元」，但此應係
        「3,000元」之誤，檢察官於原審審判程序中亦已將起
        訴事實之金額更正為「3,000元」（原審卷第139頁反面
        ），併予敘明。
      ⑶被告雖否認具營利意圖，惟查：
        ①證人許佳怡於警詢、偵查、原審及本院審理中，均明
          確證稱其當時是向被告購買海洛因，重量為「八一」
          即0.45公克，價格3,000元等語（偵卷第43頁、第124
          頁反面，原審卷第138頁，本院卷第132頁）；於本院
          更明確證稱：我跟別人買的價錢沒有這麼高，跟別人
          買的價錢是「八一，0.45公克，金額2,500元」。（
          問：既然如此，他比較貴，為何你要跟他買？）我當
          時很急，找不到人買，我有覺得被貴到500元等語（
          本院卷第132至133頁），可見證人許佳怡明確證稱被
          告販賣予其之海洛因的價格高於一般行情，被告確有
          從中牟利，灼然無疑。
        ②按海洛因為政府嚴格查緝之第一級毒品，禁止市場流
          通，販賣毒品係重罪，設若無利可圖，衡情當無甘冒
          被取締判處重刑危險而為之理，何況，證人許佳怡證
          稱其是透過謝佩純介紹買毒品而認識被告（偵卷第42
          頁），可見被告與許佳怡之間並無何情誼，許佳怡於
          106年6月20日凌晨時更是透過謝佩純之聯繫方才向被
          告購買海洛因，依此情形，尤足以見被告與許佳怡進
          行毒品海洛因交易，確係基於有利可圖而為。
        ③復參以卷附臉書即時通訊軟體內容截圖中，謝佩純有
          向被告稱「你女生要算我3000喔」、「這樣我賺什麼
          ？」、「刑期喔」等語（偵卷第66至67頁），證人謝
          佩純於警詢時就上開對話內容，則是證稱：「這樣我
          賺什麼？」是指如果算我很貴的話那我要賺什麼等語
          （偵卷第31頁），由是足徵謝佩純當時直接的反應即
          是3,000元算貴，據此亦可佐見證人許佳怡前揭證稱
          被告販賣予其之海洛因的價格高於一般行情乙情，確
          具可信性無訛。準此，被告販賣海洛因予許佳怡有藉
          以營利之事實，益屬明確。
        ④至於證人許佳怡於本院審理時到庭，經辯護人詢問「
          妳在106年6月20日請謝佩純幫妳跟被告聯繫交易海洛
          因之事時，謝佩純有無跟妳說有請被告不要賺妳的錢
          ？」，證人許佳怡答稱「有」，辯護人遂以此為被告
          辯稱：被告係基於幫朋友取得毒品之心態，並非基於
          營利之意圖云云（本院卷第185頁）。惟查，購毒者
          希望販毒者降低售價、利潤，乃是極常見之購毒者心
          態，本案被告具營利意圖與否，其認定應依客觀事實
          ，單憑證人許佳怡前揭回答，實無從據以認定被告不
          具營利意圖。何況，卷附臉書即時通訊軟體內容截圖
          中，謝佩純甚至向被告稱「這樣我賺什麼？」（偵卷
          第66至67頁），而未見其有何「請被告不要賺許佳怡
          錢」之情形，故辯護人前揭所辯，實不足採。
        ⑤綜上，被告辯稱其未藉此牟利云云，並不可採，其以3
          ,000元之價格販賣海洛因1包（約0.45公克）予許佳
          怡，確係基於意圖營利而為，彰彰明甚，從而，事證
          明確，被告販賣海洛因之犯行至堪認定。
  ㈢事實欄一㈢部分：
    上揭事實欄一㈢之犯罪事實，業據被告自白不諱，且經證 人
    謝佩純於警詢、偵查中證述明確（偵卷第29至30、第165頁
    反面至第166頁），並有臉書即時通訊軟體內容截圖在卷可
    參（偵卷第63至64頁），足認被告前開自白係與事實相符，
    堪以採信，事證明確，其此部分犯行亦堪以認定。 
五、論罪及刑罰減輕之事由：
  ㈠查甲基安非他命業經行政院衛生福利部（改制前為衛生署）7
    5年7月11日衛署藥字第597627號公告禁止使用，屬藥事法第
    22條第1項第1款規定之禁藥，同時屬於毒品危害防制條例第
    2條第2項第2款之第二級毒品，依法不得轉讓。明知為禁藥
    而轉讓者，藥事法第83條第1項定有處罰明文。行為人轉讓
    甲基安非他命予他人，除成立毒品危害防制條例第8條第2 
    項轉讓第二級毒品罪外，並構成藥事法第83條第1項轉讓禁
    藥罪，上開2罪名屬法規競合。經查，104年12月2日修正後
    之藥事法第83條第1項轉讓禁藥罪之法定本刑為「七年以下
    有期徒刑，得併科新臺幣五千萬元以下罰金」，較毒品危害
    防制條例第8條第2項轉讓第二級毒品罪法定本刑「六月以上
    五年以下有期徒刑，得併科新臺幣七十萬元以下罰金」為重
    ，而本件被告事實欄一㈠、一㈡所轉讓之甲基安非他命數量，
    並未逾行政院於98年11月20日發布之「轉讓持有毒品加重其
    刑之數量標準」第2條所定第二級毒品淨重10公克以上，就
    事實欄一㈢部分，亦無證據證明逾上開數量標準，且證人謝
    佩純、王致泓亦已成年，復無證據證明謝佩純當時為懷胎之
    婦女，故依法規競合中「重法優於輕法」原則，應擇一論處
    法定刑較重之藥事法第83條第1項轉讓禁藥罪，不再論處毒
    品危害防制條例第8條第2項之轉讓第二級毒品罪。
  ㈡核被告葉威志所為，就事實欄一㈠、一㈢部分，均係犯藥事法
    之第83條第1項轉讓禁藥罪，就事實欄一㈡部分，係犯毒品危
    害防制條例第4條第1項之販賣第一級毒品罪及藥事法第83條
    第1項之轉讓禁藥罪。其持有海洛因之低度行為，為販賣海
    洛因之高度行為所吸收，不另論罪。
  ㈢查事實欄一㈠部分，被告固有交付甲基安非他命3包（共約3公
    克）予謝佩純，及向謝佩純收取2,500元之事實，但被告曾
    向謝佩純表示「500我自己吸收」，卷內復無積極證據足以
    證明被告確有以此營利之意圖，其是否藉此牟利，猶有合理
    懷疑，業如前述，尚難遽認被告此部分所為係犯販賣第二級
    毒品罪，應認被告係犯藥事法第83條第1項轉讓禁藥罪，公
    訴意旨認被告此部分係犯毒品危害防制條例第4條第2項之販
    賣第二級毒品罪，尚有未洽，惟因基本社會事實相同，爰依
    法變更起訴法條。又查，就事實欄一㈡其中之甲基安非他命
    部分，被告雖有交付甲基安非他命4包（共約4公克）予謝佩
    純、王致泓夫妻，以及約明價格為3,000元之事實，但被告
    有無以此牟利，尚非無疑，有如前述，應認被告此部分係犯
    藥事法第83條第1項轉讓禁藥罪，公訴意旨認被告此部分所
    為係犯毒品危害防制條例第4條第2項之販賣第二級毒品罪，
    亦非允當，然因基本社會事實相同，亦依法變更起訴法條。
  ㈣按刑法上一行為而觸犯數罪名之想像競合犯存在之目的，在
    於避免對於同一不法要素予以過度評價。自然意義之數行為
    ，得否評價為法律概念之一行為，應就客觀構成要件行為之
    重合情形、主觀意思活動之內容、所侵害之法益與行為間之
    關連性等要素，視個案情節依社會通念加以判斷。刑法刪除
    牽連犯之規定後，原認屬方法目的或原因結果，得評價為牽
    連犯之二犯罪行為間，如具有局部之同一性，或其行為著手
    實行階段可認為同一者，得認與一行為觸犯數罪名之要件相
    侔，依想像競合犯論擬。倘其實行之二行為，無局部之重疊
    ，行為著手實行階段亦有明顯區隔，依社會通念難認屬同一
    行為者，應予分論併罰。查被告就事實欄一㈡部分，其於106
    年6月20日凌晨3時14分許至4時7分許，以行動電話之臉書即
    時通訊軟體與謝佩純聯繫後，在桃園市新屋區「私立清華高
    中」附近與謝佩純指派前去之王致泓見面，見面後，其將甲
    基安非他命4包交付王致泓，又將海洛因1包販賣交付代許佳
    怡向其購毒之王致泓等事實，業經認定如前，故被告所為轉
    讓禁藥甲基安非他命之犯行，與販賣第一級毒品海洛因犯行
    ，二犯罪行為具有局部之同一性，為想像競合犯，應依刑法
    第55條規定，從一重論以販賣第一級毒品罪。
  ㈤被告所犯上開事實欄一㈠之轉讓禁藥罪、事實欄一㈡之販賣第
    一級毒品罪、事實欄一㈢之轉讓禁藥罪，犯意各別，行為互
    殊，應予分論併罰。
  ㈥刑法第59條減輕其刑部分：
    被告上開事實欄一㈡所示之販賣第一級毒品犯行，依毒品危
    害防制條例第4條第1項規定，法定刑為死刑或無期徒刑，得
    併科新臺幣2千萬元以下罰金，刑度可謂重大。然同為販賣
    毒品之人，其原因動機不一，犯罪情節未必盡同，或有大盤
    毒梟者，亦有中、小盤之分，甚或僅止於吸毒者同儕間之互
    通有無，其販賣行為所造成危害社會之程度自屬有異，法律
    科處此類犯罪，所設前述法定最低本刑相同，不可謂不重。
    本案被告行為固值非難，惟其販賣第一級毒品海洛因之數量
    尚微，所圖得之利益非鉅，其行為與販賣毒品求取鉅額獲利
    或查獲之毒品多達數百、數千公克嚴重危害社會治安之情形
    ，仍有差距，於此情形，倘依其情狀處以相當之有期徒刑，
    即足以懲儆，並可達防衛社會之目的者，自非不可依客觀之
    犯行與主觀之惡性二者加以考量其情狀，是否有可憫恕之處
    ，適用刑法第59條之規定酌量減輕其刑，期使個案裁判之量
    刑，能斟酌至當，符合比例原則。被告上開販賣第一級毒品
    犯行1次，販賣金額為3,000元，對社會造成之不良影響尚非
    甚鉅，不論其主觀惡性或造成毒品擴散之危害，與中、大盤
    商藉販毒獲取暴利相較，顯然較低，罪愆實輕，在客觀上確
    足以引起一般之同情，情堪憫恕，有情輕法重之情，爰就被
    告犯事實欄一㈡所示販賣第一級毒品犯行，依刑法第59條規
    定減輕其刑。
  ㈦本件無毒品危害防制條例第17條第1項適用之說明：
    查毒品危害防制條例第17條第1項規定：「犯第四條至第八
    條、第十條或第十一條之罪，供出毒品來源，因而查獲其他
    正犯或共犯者，減輕或免除其刑」。被告雖辯稱其有向臺灣
    桃園地方檢察署具狀檢舉其海洛因及甲基安非他命之來源邱
    佳澔、陳彥鈞云云。然查，被告轉讓禁藥甲基安非他命部分
    ，係犯藥事法第83條第1項轉讓禁藥罪，基於法律整體適用
    不得割裂原則，已無另依毒品危害防制條例第17條第1項規
    定減輕其刑之餘地。又經本院就被告上開所述向臺灣桃園地
    方檢察署函詢結果，該署函覆：葉威志具狀告發後，經本署
    以107年度他字第7991號偵辦，因告發意旨所指涉嫌販毒之
    被告陳彥鈞部分，查無真實姓名年籍資料簽結，其餘2被告
    徐培恆、邱佳澔部分另為簽分，以108年度偵字第14122號案
    件續為偵辦，但因徐培恆經傳喚拘提無著而通緝，而邱佳澔
    部分則為不起訴處分確定，有該署108年11月20日桃檢東溫1
    08偵14122字第1089105909函在卷可按（本院卷第158頁），
    故本案被告並無毒品危害防制條例第17條第1項規定之適用
    ，併予說明。    
六、撤銷改判之理由、科刑及沒收（即附表編號1、2部分）：
  ㈠原審對被告論罪科刑，固非無見。惟查：⑴被告所為事實欄一
    ㈠之犯行，與事實欄一㈡其中甲基安非他命部分之犯行，尚難
    以遽認其具營利意圖，均應認其所為係犯轉讓禁藥罪，業如
    前述，原審均論以販賣第二級毒品罪，尚有未合，被告上訴
    執此指摘，此部分上訴為有理由；⑵被告所為事實欄一㈡之販
    賣第一級毒品犯行，與其交付甲基安非他命之行為具有局部
    之同一性，應依想像競合犯規定從一重處斷，亦如前述，原
    審認應予分論併罰，亦欠允洽。被告上訴否認犯事實欄一㈡
    之販賣第一級毒品罪，固無理由，然原判決既有上開違誤之
    處，本院依法應將原判決關於事實欄一㈠、一㈡部分（即附表
    編號1、2部分）予以撤銷改判，定應執行刑部分，應一併撤
    銷。
  ㈡爰以行為人之責任為基礎，審酌被告明知第一級毒品海洛因
    、禁藥即第二級毒品甲基安非他命危害社會治安與國人身心
    健康至鉅，為國法所厲禁，猶為一己私利而為販賣毒品 海
    洛因犯行，又轉讓禁藥甲基安非他命，戕害他人健康，守法
    觀念欠缺，應予非難，兼衡其於本案前曾犯妨害自由、施用
    毒品、詐欺案件之素行，有本院被告前案紀錄表在卷可稽，
    及其於警詢中自陳教育程度為高中肄業、家庭經濟狀況勉持
    （偵卷第3頁），與其犯罪動機、目的、手段、販賣毒品之
    金額，暨其犯罪後態度等一切情狀，分別量處如附表編號1
    、2所示之刑。
  ㈢沒收部分：
    ⒈犯罪所得部分：
      被告犯事實欄一㈠所示轉讓禁藥罪之犯罪所得2,500元，及
      犯事實欄一㈡所示販賣第一級毒品罪之犯罪所得3,000元，
      並未扣案，且無宣告沒收有過苛之虞、欠缺刑法上重要性
      、犯罪所得價值低微，或為維持受宣告人生活條件之必要
      者等情形，應依刑法第38條之1第1項前段、第3項規定宣
      告沒收，於全部或一部不能沒收或不宜執行沒收時，追徵
      其價額。至於被告犯事實欄一㈡其中轉讓禁藥罪部分，被
      告尚未取得該3,000元，此據證人謝佩純及被告一致陳明
      在卷，業如前述，故此部分被告並無犯罪所得，無沒收犯
      罪所得之必要。
    ⒉工具物部分：
      被告犯事實欄一㈠、一㈡所示犯行，係利用臉書即時通訊軟
      體與謝佩純聯繫，業經本院認定如前。且被告是以行動電
      話之臉書即時通訊軟體與謝佩純聯絡，此觀卷附臉書即時
      通訊軟體內容截圖顯示有撥打電話之事實即明（偵卷第60
      至62、65至68頁），該行動電話1支應屬被告所有，為供
      犯罪所用之物，雖未扣案，應分別依刑法第38條第2項前
      段、毒品危害防制條例第19條第1項規定宣告沒收，及均
      依刑法第38條第4項規定併諭知於全部或一部不能沒收或
      不宜執行沒收時，追徵其價額。
七、上訴駁回之理由（即附表編號3部分）：
    原審認被告所為如事實欄一㈢（即附表編號3）所示之轉讓禁
    藥犯行，犯罪事證明確，適用藥事法第83條第1項規定，並
    審酌被告正值青年，竟仼意轉讓禁藥甲基安非他命予他人，
    戕害國民身心健康及危害社會治安，兼衡被告之品行、犯罪
    動機、手段、智識程度為高中肄業，家庭經濟狀況勉持，與
    犯後坦承犯行等一切情狀，量處有期徒刑7月，經核原判決
    此部分認事用法，洵無違誤，且所為量刑已就刑法第57條規
    定事項詳為審酌，亦稱妥適，既未逾越法定刑度，亦無濫用
    自由裁量之權限，被告此部分上訴指稱原審量刑過重云云，
    並無理由，應予駁回。
八、爰就上開撤銷部分及上訴駁回部分，審酌被告之犯罪情節及
    所反應出之人格特性，權衡行為人之責任與整體刑法目的及
    相關刑事政策，定其應執行刑如主文第4項所示。
據上論斷，應依刑事訴訟法第368條、第369條第1項前段、第364
 條、第299條第1項前段、第300條，毒品危害防制條例第4條第1
項、第19條第1項，藥事法第83條第1項，刑法第11條、第55條、
第59條、第51條第5款、第38條第2項前段、第4項、第38條之1第
1項前段、第3項，判決如主文。
本案經檢察官楊朝森提起公訴，檢察官林黛利到庭執行職務。
中    華    民    國   109    年    1     月    8     日
                  刑事第七庭  審判長法  官  孫惠琳
                                    法  官  連雅婷
                                    法  官  戴嘉清
以上正本證明與原本無異。
如不服本判決，應於收受送達後10日內向本院提出上訴書狀，其
未敘述上訴之理由者並得於提起上訴後10日內向本院補提理由書
（均須按他造當事人之人數附繕本）「切勿逕送上級法院」。
                                    書記官  高建華
中    華    民    國    109   年    1     月    8     日
附錄：本案論罪科刑法條全文
毒品危害防制條例第4條
製造、運輸、販賣第一級毒品者，處死刑或無期徒刑；處無期徒
刑者，得併科新臺幣二千萬元以下罰金。
製造、運輸、販賣第二級毒品者，處無期徒刑或七年以上有期徒
刑，得併科新臺幣一千萬元以下罰金。
製造、運輸、販賣第三級毒品者，處七年以上有期徒刑，得併科
新臺幣七百萬元以下罰金。
製造、運輸、販賣第四級毒品者，處五年以上十二年以下有期徒
刑，得併科新臺幣三百萬元以下罰金。
製造、運輸、販賣專供製造或施用毒品之器具者，處一年以上七
年以下有期徒刑，得併科新臺幣一百萬元以下罰金。
前五項之未遂犯罰之。
藥事法第83條
明知為偽藥或禁藥，而販賣、供應、調劑、運送、寄藏、牙保、
轉讓或意圖販賣而陳列者，處七年以下有期徒刑，得併科新臺幣
五千萬元以下罰金。
犯前項之罪，因而致人於死者，處七年以上有期徒刑，得併科新
臺幣一億元以下罰金；致重傷者，處三年以上十二年以下有期徒
刑，得併科新臺幣七千五百萬元以下罰金。
因過失犯第一項之罪者，處二年以下有期徒刑、拘役或科新臺幣
五百萬元以下罰金。
第一項之未遂犯罰之。 

附表：
編號 犯罪事實 原審主文 （宣告刑及沒收） 本院主文 （宣告刑及沒收） 1 葉威志於106年6月14日晚上11時40分許至翌（15）日凌晨1時12分許，以行動電話之臉書即時通訊軟體與謝佩純聯繫，在上揭聯繫後約30分鐘（起訴書記載為於「106年6月14日晚間11時48分許，謝佩純以臉書即時通訊軟體與被告聯繫後約30分鐘」，應予更正），在桃園市觀音區工業區之某萊爾富超商，以2,500元（起訴書誤載為「3,500元」，應予更正）原價轉讓甲基安非他命3包（共約3公克）予謝佩純1次。 葉威志販賣第二級毒品，處有期徒刑柒年陸月。未扣案犯罪所得新臺幣參仟伍佰元沒收，於全部或一部不能沒收或不宜執行沒收時，追徵其價額。 （按係原判決附表二編號1） 葉威志明知為禁藥而轉讓，處有期徒刑捌月。未扣案之行動電話壹支及犯罪所得新臺幣貳仟伍佰元均沒收，於全部或一部不能沒收或不宜執行沒收時，均追徵其 價額。 2 葉威志於106年6月20日凌晨3時14分許至4時7分許，以行動電話之臉書即時通訊軟體與謝佩純聯繫，約定由謝佩純以3,000元之價格向葉威志取得甲基安非他命，且謝佩純之友人即綽號「古錐」之許佳怡將以3,000元之價格向葉威志購買海洛因。上揭聯繫後不久，葉威志即攜帶甲基安非他命4包（共約4公克）與海洛因1包（約0.45公克），前去約定地點桃園市○○區○○路000號「私立清華高中」附近與謝佩純指派前去之王致泓（謝佩純之夫）見面，見面後，葉威志將上開甲基安非他命4包以3,000元原價轉讓交付王致泓（惟尚未取得3,000元），又將上開海洛因1包以3,000元之價格販賣交予代許佳怡向其購毒的王致泓而牟利。葉威志因擔心收不到價款，遂搭乘由王致泓駕駛之自用小客車前往許佳怡居住之桃園市大園區。俟抵達桃園市大園區中華路之某萊爾富超商後，葉威志下車在該處等候，王致泓則駕車前往桃園市大園區某不詳地區將上開海洛因1包交付許佳怡。許佳怡未當場交付價款，嗣與葉威志相約於同日上午10時許在前開桃園市大園區中華路之某萊爾富超商見面，而當面交付3,000元予葉威志。 ㈠ 葉威志販賣第二級毒品，處有期徒刑柒年陸月。未扣案犯罪所得新臺幣參仟元沒收，於全部或一部不能沒收或不宜執行沒收時，追徵其價額。 （按係原判決附表二編號2） 葉威志販賣第一級毒品，處有期徒刑拾伍年貳月。未扣案之行動電話壹支及犯罪所得新臺幣參仟元均沒收，於全部或一部不能沒收或不宜執行沒收時，均追徵其價額。   ㈡ 葉威志販賣第一級毒品，處有期徒刑拾伍年陸月。未扣案犯罪所得新臺幣參仟元沒收，於全部或一部不能沒收或不宜執行沒收時，追徵其價額。 （按係原判決附表二編號3）  3 葉威志於106年6月17日凌晨4時許，在其位於桃園市○○區○○○路0段0巷0號居所內，無償轉讓數量不詳之少量甲基安非他命予謝佩純1次。 葉威志明知為禁藥而轉讓，處有期徒刑柒月。（按係原判決附表二編號4） 上訴駁回。